ACORDAO-COMPLETO-2529003

ACÓRDÃO 1229/2022 ATA 20/2022 - PLENÁRIO

VISTA, relatada e discutida esta revisão de ofício do ato de alteração da aposentadoria de ex-servidora do Departamento de Polícia Federal.
ACORDAM os Ministros do Tribunal de Contas da União, reunidos em sessão do Plenário, ante as razões expostas pelo Relator e com fundamento no art. 71, inciso III, da Constituição Federal de 1988, nos arts. 1º, inciso V, e 39, inciso II, da Lei 8.443/1992 e nos arts. 1º, inciso VIII, 260, §1º, e 262 do Regimento Interno, em:
9.1. revisar de ofício o Acórdão 5048/2020-TCU-Primeira Câmara para considerar ilegal o ato de aposentadoria de Julia Vergara da Silva;
9.2. dispensar o ressarcimento das quantias indevidamente recebidas de boa-fé, nos termos da Súmula TCU n. 106;
9.3. determinar ao Departamento de Polícia Federal que acompanhe os desdobramentos da ação civil coletiva 1045448-95.2020.4.01.3400, em trâmite na 16ª Vara Federal da Seção Judiciária do DF, e adote as medidas administrativas necessárias à regularização do seu pagamento, em caso de desconstituição ou de suspensão da eficácia da sentença proferida na citada ação;
9.4. encaminhar, nos termos da Questão de Ordem aprovada na Sessão Plenária de 8/6/2011 (Ata 22/2011) , ao Departamento de Assuntos Extrajudiciais da Advocacia-Geral de União (AGU) e à Consultoria Jurídica do TCU as informações necessárias aos desdobramentos da ação civil coletiva 1045448-95.2020.4.01.3400, em trâmite na 16ª Vara Federal da Seção Judiciária do DF e avaliação de eventuais repercussões concretas nestes autos administrativos de controle externo; e 
9.5. dar ciência desta deliberação à recorrente e ao Departamento de Polícia Federal.

Revisão de ofício de ato de concessão de aposentadoria.

Departamento de Polícia Federal.

3. Interessados/Responsáveis:
3.1. Interessados: Debora Suely Pereira de Araujo Bez (XXX.469.836-XX); Joao Batista Estanislau (XXX.341.257-XX); Jose Pereira Rego (XXX.708.751-XX); Julia Vergara da Silva (XXX.316.057-XX); Julia Vergara da Silva (XXX.316.057-XX); Marcos Teixeira da Silva (XXX.999.967-XX); Maria do Rocio Mazanek (XXX.172.379-XX); Marinaldo Barbosa de Moura (XXX.914.054-XX); Ritalice Ribeiro de Medeiros (XXX.266.004-XX); Roraima Ferreira Moura de Souza (XXX.694.175-XX); Vera Maria Lopes (XXX.270.209-XX).

13.1. Ministros presentes: Ana Arraes (Presidente), Walton Alencar Rodrigues, Augusto Nardes (Relator), Aroldo Cedraz, Bruno Dantas, Vital do Rêgo, Jorge Oliveira e Antonio Anastasia.
13.2. Ministro-Substituto convocado: André Luís de Carvalho.

AUGUSTO NARDES

p>Adoto como relatório a instrução produzida na Secretaria de Fiscalização de Integridade de Atos e Pagamentos de Pessoal e de Benefícios Sociais - Sefip, endossada pelo corpo dirigente daquela unidade técnica e pelo Ministério Público junto ao TCU - MPTCU e a seguir transcrita (peças 72, 73 e 75) :
INTRODUÇÃO
1.	Trata-se de novo exame no ato de concessão inicial de aposentadoria de Julia Vergara da Silva, ex-servidora do Departamento de Polícia Federal (peça 3) .
2.	O ato foi submetido, para fim de registro, à apreciação do Tribunal de Contas da União (TCU) , de acordo com o art. 71, inciso III, da Constituição Federal. O ato foi cadastrado e disponibilizado ao TCU por intermédio do Sistema e-Pessoal, na forma do art. 2º e 4º da Instrução Normativa TCU 78/2018.
HISTÓRICO
3.	Esta Corte de Contas, por meio do Acórdão 5048/2020-TCU-Primeira Câmara, Ministro Relator Walton Alencar Rodrigues, sessão de 5/5/2020, apreciou os atos deste processo pela legalidade (peça 16) .
4.	No entanto, a Unidade Jurisdicionada encaminhou o ofício 340/2020/CGGC/PF, de 7/12/2020, informando que o cálculo da proporção dos proventos pagos à servidora Júlia Vergara da Silva estava incorreto (peça 18) .
5.	Esta Unidade Técnica, em instrução à peça 33, propôs o encaminhamento dos autos à Secretaria das Sessões para sorteio de novo relator, e a autorização, pelo relator sorteado, de novo exame do ato inicial de aposentadoria de Júlia Vergara da Silva.
6.	O Exmo. Ministro Relator Augusto Nardes acolheu a proposta da Unidade Técnica e determinou o envio dos autos à Sefip (peça 36) .
7.	A Sefip, por meio do ofício 217, de 20/4/2021, realizou a oitiva da interessada para que se manifestasse sobre o recebimento de proventos em proporção a maior, de 17/25, e não de 17/30, como constou no ato concessório, o que resultou no recebimento da rubrica denominada "subsídio complementar" - situação em desacordo com o inciso I do §1º do art. 40 da Constituição Federal combinado com a regra geral da aposentadoria voluntária por tempo de contribuição e idade no RPPS, prevista na alínea "a" do inciso III do § 1º do art. 40 da CF/1988 então vigente, qual seja, divisor de 35 anos de tempo de contribuição, se homem, ou 30 anos, se mulher, para fins de cálculo dos proventos proporcionais (peça 37) . 
8.	A Seproc, por meio do ofício 40728 reiterou a oitiva (peça 40) , contendo a ciência da interessada à peça 44.  As alegações de defesa e documentos apresentados pela interessada estão anexados às peças 45 a 57. 
 EXAME TÉCNICO
a) Resposta à oitiva da Sra. Julia Vergara da Silva
9.	Em resposta à oitiva, a Sra. Julia Vergara da Silva apresentou as seguintes contrarrazões (peça 45 e 46) :
a) informa que o ato 92412/2019 promoveu a alteração do ato inicial 14598/2019;
b) a alteração ocorreu porque, após comprovado o recolhimento à previdência do servidor durante o curso de formação profissional, a inativa completou 15 anos de atividade policial, fazendo jus ao denominador de 25 avos, conforme Parecer 116/2014/CEP/CONJUR da Advocacia Geral da União;
b) o mapa de tempo de serviço foi refeito, seguindo os termos da Decisão 322/1999-TCU-Plenário, Ministro-Relator Walton Alencar Rodrigues;
c) cita decisão judicial 5001541-98.2019.4.04.7200/SC, na qual teria incialmente obtido sentença determinando a alteração na proporção dos proventos de 1/30 avos para 1/25 avos. Porém, informa que a ação foi extinta, posteriormente, diante do reconhecimento administrativo do direito;
d) com relação ao lançamento dos proventos em duas rubricas de subsídio, informa que questionou a Unidade Jurisdicionada, que, por meio do Parecer 11249272/2019-DELP/CRH/DGP/PF, informou sobre a negativa do SIPEC em efetuar a correção por conta de problemas no sistema;
e) o Parecer 1249272/2019-DELP/CRH/DGP/PF registra que o denominador de 25 anos possui amparo legal no ordenamento jurídico brasileiro, tratando-se da Lei Complementar 51/1985, com as alterações trazidas pela Lei 144/2014;
f) cita o Parecer SEI n.2/2017/CONOR/CGNAL/SRPP/SPREVMF, que tratou expressamente da possibilidade de adoção de regras diferenciadas para aposentadoria por invalidez, para servidores que exerçam atividade de risco, como notadamente é o caso dos policiais federais;
g) alega inexistência de violação à ordem legal no cálculo da aposentadoria à época da concessão e invoca o Princípio da Segurança Jurídica. O Parecer 116/2014/CEP/CONJUR, da Advocacia Geral da União, garante segurança jurídica ao ato administrativo;
h) nova interpretação dada pela Polícia Federal, por meio de Nota Técnica 13/2019, descaracterizando a proporcionalidade e desconsiderando a atividade especial exercida pelos policiais, não pode ser aplicada retroativamente;
i) a revisão de ofício pleiteada pelo TCU, por provocação da Unidade Jurisdicionada, contraria o artigo 2º, parágrafo único, XIII, da Lei 9.784/1999;
j) invoca o ato jurídico perfeito e alega que a aposentadoria inclusive foi considerada legal pelo TCU, não havendo ilegalidade que permita a revisão de ofício;
k) a Nota Técnica SEI 13/2019/DIPPS/CGPRE/DEREB/SGP/SEDGG, do Ministério da Economia, foi aprovada pelo Secretário de Gestão e Desempenho de Pessoal posteriormente ao cálculo da aposentadoria da servidora inativa que subscreve esta peça - apenas em 19/9/2019, estando ainda pendente de avaliação pela própria AGU e pelo Ministério da Justiça;
l) alega a irredutibilidade de vencimentos, pois se trata de verba de caráter alimentar;
m) informa que o Parecer JL 04, da AGU, aprovado pelo Presidente da República, reconhece o regime de aposentadoria especial aos policiais civis da União, que ingressaram no órgão antes da Emenda Constitucional 103/2019;
n) informa que a pretendida alteração da proporção de cálculo de aposentadorias por invalidez é objeto de ação coletiva impetrada pela Associação Nacional dos Delegados da Polícia Federal (autos 1045448-95.2020.4.01.3400-16ª Vara Federal da Seção Judiciária do DF) . Registra que decisão, em 17/8/2020, deferiu o pedido de antecipação dos efeitos da tutela para, em favor dos então representados pela Associação (dentre os quais se encontra a servidora inativa) , determinar a imediata suspensão dos procedimentos de revisão de proventos de aposentadoria por invalidez já instaurados com base na Nota Técnica SEI 13/2019/DIPPS/CGPRE/DEREB/SGP/SEDGG-ME, do Ministério da Economia, bem como para impedir a instauração de novos procedimentos, e, nos casos dos procedimentos já finalizados com a indevida proporcionalização. A decisão judicial tem força executória reconhecida pela AGU no Parecer 07777/2020;
o) por fim, requer a manutenção dos proventos na proporção já deferida, bem como que seja observada a decisão proferida nos autos da ação coletiva 1045448-95.2020.4.01.3400-16.
10.	Às peças 47 a 56, constam os pareceres e decisões judiciais citados pela interessada. 
b) análise das alegações de defesa
b.1) proporção da aposentadoria
11.	A servidora Júlia Vergara da Silva aposentou-se por invalidez, em 24/12/2018, no cargo de delegada da Polícia Federal, com base no art. 40, § 1º, inciso I, da Constituição Federal/1988 (Redação dada pela EC 41/2003) , c/c a Emenda Constitucional 70/2012 e proventos proporcionais a 17/30 avos (6310 dias/10950 dias) (peça 3, e peça 19, p. 51) .
12.	No entanto, a Unidade Jurisdicionada informa que o TCU julgou o ato de aposentadoria com base apenas no fundamento legal cadastrado, não tendo recebido a informação correta sobre a remuneração da servidora no tocante à proporção dos proventos. No ato constou a proporção de 17/30 avos registrada no Siape. Porém, a Unidade Jurisdicionada informa que o TCU não tomou conhecimento da rubrica denominada "subsídio complementar" para manutenção da proporcionalidade de 17/25 (peça 18, e peça 19, p. 255-256) . Em consulta ao contracheque de outubro/2021, confirma-se que a inativa está recebendo duas rubricas de subsídio (peça 60) .
13.	 Observa-se que a Unidade Jurisdicionada aplicou para a aposentadoria proporcional por invalidez de servidor policial o denominador correspondente a 25 anos de contribuição para mulher e a 30 anos para homem, em observância à Lei Complementar 51, de 20 de dezembro de 1985, alterada pela Lei Complementar 144, de 15 de maio de 2014.
14.	No entanto, a Unidade Jurisdicionada procurou ajustar o entendimento, pois o fundamento de validade constitucional da aposentadoria por invalidez do servidor policial é o inciso I do §1º do art. 40 da Constituição Federal combinado com a regra geral da aposentadoria voluntária por tempo de contribuição e idade no RPPS, isto é, a alínea "a" do inciso III do § 1º do art. 40 da Constituição, o que resulta no divisor de 30 anos, se mulher, para fins de cálculo dos proventos proporcionais.
15.	Observa-se que a servidora não se aposentou pelas regras especiais de policial contidas na Lei Complementar 51/1985, com redação dada pela Lei Complementar 144/2014. 
16.	O recebimento de proventos em proporção a maior, de 17/25, e não de 17/30, resultou no recebimento da rubrica denominada "subsídio complementar", e está em desacordo com o inciso I do §1º do art. 40 da Constituição Federal combinado com a regra geral da aposentadoria voluntária por tempo de contribuição e idade no RPPS, prevista na alínea "a" do inciso III do § 1º do art. 40 da CF/1988 então vigente, qual seja, divisor de 35 anos de tempo de contribuição, se homem, ou 30 anos, se mulher, para fins de cálculo dos proventos proporcionais.
17.	 Não se trata de nova interpretação como alegado pela servidora e sim da aplicação correta do fundamento legal da aposentadoria. Ressalta-se que na base do e-Pessoal encontra-se cadastrado apenas o ato de n. de controle 14598/2019 em exame neste processo, não sendo encontrado até a presente data o ato de alteração citado pela interessada (92412/2019) .
18.	Desta forma, como a servidora está recebendo os proventos na proporção indevida de 17/25 avos, está ilegal o ato de aposentadoria. Ainda não transcorreram cinco anos da prolação do supracitado Acórdão 5048/2020-TCU-Primeira Câmara, Ministro Relator Walton Alencar Rodrigues, sessão de 5/5/2020, requisito temporal previsto no art. 260, § 2º, do Regimento Interno do TCU, para eventual revisão de ofício do referido acórdão.
19.	Diante do exposto, entende-se que cabe a revisão de ofício do Acórdão 5048/2020-TCU-Primeira Câmara, para que passe a considerar ilegal o ato de aposentadoria da Sra. Julia Vergara da Silva.
20.	No entanto, como a Associação Nacional dos Delegados da Polícia Federal, por meio da ação civil coletiva 1045448-95.2020.4.01.3400-16ª Vara Federal da Seção Judiciária do DF, conseguiu sentença favorável impedindo a revisão dos proventos e o acerto da proporcionalização, entende-se que a Unidade Jurisdicionada no presente momento não pode suspender o pagamento da rubrica "subsídio" no valor de R$ 3.565,52 (peça 53) , cabendo determinação para o acompanhamento da ação judicial.
b.2) Princípio da segurança jurídica, do direito adquirido
21.	Verifica-se que o Princípio da Segurança Jurídica é vetor importante do Direito, que impõe ao magistrado a ponderação de sua incidência no caso concreto, mas sempre em face de outros princípios estruturantes da Administração Pública, como o princípio da legalidade, expresso na Constituição Federal, a partir do qual se estrutura todo o direito público e administrativo.
22.	A apreciação de atos de concessão de aposentadoria pela ilegalidade não infringe o princípio da segurança jurídica. Não há que se falar em direito adquirido quando a concessão traz em seu bojo vício insanável, por não haver lei que a suporte. 
23.	Em suma, entende-se que não se pode garantir o registro de uma aposentadoria considerada ilegal pelo TCU invocando apenas princípios tais como o da segurança jurídica, boa-fé e razoabilidade, os quais deverão ser sopesados também com o princípio da legalidade.
b.3) Irredutibilidade dos proventos
24.	 A alegação de violação ao princípio da irredutibilidade salarial também deve ser afastada, nos termos da jurisprudência do STF, que se fixou no sentido de que não há óbice à redução de proventos caso alguma parcela/vantagem esteja sendo paga ao arrepio da lei, conforme o MS 25.552, de relatoria da Exma. Ministra Cármen Lúcia, in verbis:
EMENTA: MANDADO DE SEGURANÇA. ATO DO TRIBUNAL DE CONTAS DA UNIÃO. APOSENTADORIA DE MAGISTRADO (...) DECADÊNCIA ADMINISTRATIVA E OFENSA AO PRINCÍPIO DA IRREDUTIBILIDADE DE SALÁRIOS NÃO CONFIGURADAS.
 (...) 
3. O Supremo Tribunal Federal pacificou entendimento de que, sendo a aposentadoria ato complexo, que só se aperfeiçoa com o registro no Tribunal de Contas da União, o prazo decadencial da Lei nº 9.784/1999 tem início a partir de sua publicação. Aposentadoria do impetrante não registrada: inocorrência da decadência administrativa.
4. A redução de proventos de aposentadoria, quando concedida em desacordo com a lei, não ofende o princípio da irredutibilidade de vencimentos. Precedentes. (grifo nosso) 
CONCLUSÃO
25.	Com base na análise realizada no ato inicial de aposentadoria de Julia Vergara da Silva, entende-se que o ato está ilegal, em razão de erro no cálculo da proporção dos proventos, uma vez que está sendo pago 17/25 avos, quando deveria ser 17/30, de acordo com o fundamento legal da aposentadoria. 
26.	Diante do exposto, entende-se que cabe a revisão de ofício do Acórdão 5048/2020-TCU-Primeira Câmara, Ministro Relator Walton Alencar Rodrigues, sessão de 5/5/2020, para que passe a considerar ilegal o ato inicial de Julia Vergara da Silva. 
27.	Ressalta-se que a sentença favorável impedindo a revisão dos proventos e o acerto da proporcionalização dos proventos proferida na ação civil coletiva 1045448-95.2020.4.01.3400-16ª Vara Federal da Seção Judiciária do DF, impede a suspensão do pagamento irregular por parte da Unidade Jurisdicionada. 
28.	Registre-se que a análise deste processo levou em conta os dispositivos da Resolução TCU 315/2020.
PROPOSTA DE ENCAMINHAMENTO
29.	Ante o exposto, conforme o preceituado no artigo 71, inciso III, da Constituição Federal de 1.988; c/c os artigos. 1º, inciso V, e 39, inciso II, da Lei 8.443/1992, c/c os artigos 1º, inciso VIII, 260, §§ 1º e 2º, do Regimento Interno/TCU, e tomando por base as informações prestadas pelo órgão de controle interno e as verificações feitas pela unidade técnica, na forma prevista no artigo 260, caput, do referido Regimento, propõe-se: 
a) a revisão de ofício do Acórdão 5048/2020-TCU-Primeira Câmara, Ministro Relator Walton Alencar Rodrigues, para que passe a considerar ilegal o ato inicial de aposentadoria de Julia Vergara da Silva (CPF XXX.316.057-XX) ;
b) dispensar o ressarcimento das quantias indevidamente recebidas de boa-fé, nos termos da Súmula TCU n. 106;
c) determinar ao Departamento de Polícia Federal, com fundamento no inciso I do art. 4º da Resolução TCU 315/2020, que adote medidas para:
	          c.1) uma vez desconstituída a ação civil coletiva 1045448-95.2020.4.01.3400-16ª Vara Federal da Seção Judiciária do DF que assegura, presentemente, o pagamento dos proventos da interessada na proporção indevida, adote as medidas administrativas necessárias à regularização do seu pagamento;
	         c.2) dê ciência, no prazo de 15 (quinze) dias, do inteiro teor desta deliberação à interessada, alertando-a de que o efeito suspensivo proveniente da interposição de eventuais recursos junto ao TCU não a exime da devolução dos valores percebidos indevidamente após a respectiva notificação, caso esses não sejam providos; e
	         c.3) encaminhar ao Tribunal, no prazo de 30 (trinta) dias contados da ciência da decisão, documento apto a comprovar que a interessada tomou conhecimento do acórdão.
	d) determinar o envio das informações necessárias ao acompanhamento da ação civil coletiva 1045448-95.2020.4.01.3400-16ª Vara Federal da Seção Judiciária do DF, impetrada pela Associação Nacional dos Delegados da Polícia Federal, que ampara o pagamento dos proventos na proporção incorreta, à Advocacia-Geral da União (AGU) , com ciência à Consultoria Jurídica deste Tribunal (CONJUR) .
	É o relatório.

não há.

Procurador Rodrigo Medeiros de Lima.

PESSOAL. APOSENTADORIA. CONCESSÃO INDEVIDA DE RUBRICA DE "SUBSÍDIO COMPLEMENTAR". ILEGALIDADE. DETERMINAÇÕES.

APOSENTADORIA (APOS)

Secretaria de Fiscalização de Integridade de Atos e Pagamentos de Pessoal e de Benefícios Sociais (Sefip).

Trata-se de ato de aposentadoria de ex-servidores do Departamento de Polícia Federal. Esta Corte de Contas, por meio do Acórdão 5048/2020-TCU-Primeira Câmara, Ministro Relator Walton Alencar Rodrigues, sessão de 5/5/2020, apreciou os atos deste processo pela legalidade (peça 16) .
2.	No entanto, a Unidade Jurisdicionada encaminhou o ofício 340/2020/CGGC/PF, informando que o cálculo da proporção dos proventos pagos à ex-servidora Júlia Vergara da Silva estava incorreto (peça 18) .
3.	Em sede de oitiva, a interessada se manifestou sobre o recebimento de proventos em proporção a maior, de 17/25, e não de 17/30, como constou no ato concessório, o que resultou no recebimento da rubrica denominada "subsídio complementar", fundamentando seu posicionamento com base em argumentos detalhadamente especificados no relatório antecedente, em seu tópico 9, itens "a" a "o".
4.	Após as pertinentes análises, a Secretaria de Fiscalização de Integridade de Atos e Pagamentos de Pessoal e de Benefícios Sociais (Sefip) , com a anuência do representante do Ministério Público de Contas, propôs julgar ilegal o ato, negando-lhe registro. Manifesto, desde já, minha concordância com as análises efetuadas pela Sefip no tocante à irregularidade na proporção dos proventos percebidos pela interessada.
5.	A aposentadoria da interessada teve a aplicação do denominador correspondente a 25 anos de contribuição para mulher e a 30 anos para homem, em observância equivocada à Lei Complementar 51/1985, alterada pela Lei Complementar 144/2014. No entanto, o fundamento de validade constitucional da aposentadoria por invalidez do servidor policial é o inciso I do §1º do art. 40 da Constituição Federal, combinado com a alínea "a" do inciso III do § 1º do art. 40 da Constituição (regra geral da voluntária por tempo de contribuição e idade no RPPS) .
6.	Desse modo, o recebimento de proventos em proporção a maior, de 17/25, e não de 17/30, viola o previsto no inciso I do §1º do art. 40 da Constituição Federal e na regra geral da aposentadoria voluntária por tempo de contribuição e idade no RPPS, então vigente, qual seja, divisor de 35 anos de tempo de contribuição, se homem, ou 30 anos, se mulher, para fins de cálculo dos proventos proporcionais.
7.	No tocante aos argumentos de violação aos princípios da segurança das relações jurídicas, do direito adquirido e da irredutibilidade salarial, estes não merecem prosperar, vez que contrários ao posicionamento sedimentado deste Tribunal, como evidencia a Súmula 278 do TCU:
Os atos de aposentadoria, reforma e pensão têm natureza jurídica de atos complexos, razão pela qual os prazos decadenciais a que se referem o § 2º do art. 260 do Regimento Interno e o art. 54 da Lei nº 9.784/99 começam a fluir a partir do momento em que se aperfeiçoam com a decisão do TCU que os considera legais ou ilegais, respectivamente.
8.	Nessa perspectiva, impõe-se reconhecer que referido ato possui natureza precária, razão pela qual, até que haja efetivo julgamento e o consequente registro pelo Tribunal de Contas da União, não há que se falar em direito adquirido, ato jurídico perfeito ou em irredutibilidade dos proventos, tendo em vista a ausência de aperfeiçoamento e definitividade do ato.
9.	Por fim, ressalto que a sentença favorável impedindo a revisão dos proventos e o acerto da proporcionalização dos proventos, proferida na ação civil coletiva 1045448-95.2020.4.01.3400-16ª Vara Federal da Seção Judiciária do DF, impede a suspensão do pagamento irregular por parte da Unidade Jurisdicionada. Em situações semelhantes, quando se detecta nos proventos pagamento de parcelas tidas por irregulares pelo TCU, mas protegidas pelo manto da coisa julgada originada de decisão judicial favorável ao interessado, este Tribunal aprecia o mérito da concessão de aposentadoria, podendo considerá-la ilegal e recusar registro ao ato, sem expedir comando ao órgão de origem para que se abstenha de realizar pagamentos decorrentes dos atos impugnado (v.g.: Acórdão 9416/2016-TCU-Segunda Câmara, Relator Ministro Vital do Rêgo e Acórdão 6190/2015-TCU-Primeira Câmara, Relator Ministro Bruno Dantas) .
	Dessa forma, o ato em exame deve ser considerado ilegal, razão pela qual acolho os pareceres e voto pela adoção da minuta de acórdão que trago a este Colegiado.
TCU, Sala das Sessões Ministro Luciano Brandão Alves de Souza, em 1 de junho de 2022.
Ministro JOÃO AUGUSTO RIBEIRO NARDES 
Relator